最高法院刑事判決　　　　　　　　　　　　　　　八十七年度台上字第二三七六號
　　上　訴　人　甲○○
　　　　　　　　乙○○
　　　　　　　　丙○○
右上訴人等因違反懲治走私條例案件，不服台灣高等法院中華民國八十六年十二月二
十四日第二審判決 (八十六年度上訴字第三三○七號，起訴案號：台灣士林地方法院
檢察署八十五年度偵字第七四二六、七四二七、八四三八、八四七○號) ，提起上訴
，本院判決如左：
    主  文
原判決撤銷，發回台灣高等法院。
    理  由
本件原判決撤銷第一審判決，改判論處上訴人甲○○、乙○○、丙○○共同私運管制
物品進口逾公告數額罪刑，固非無見。惟查：(一)原判決認定上訴人等共同基於私運管
制物品進口之犯意聯絡，於民國八十五年八月四日下午六時三十分許，駕駛「新福陽
十六號」漁船，自台北縣石門鄉富基漁港出海，同年月六日傍晚行經淡水外海 (公海
) 時，向大陸漁船上不詳姓名之人購買逾公告數額之貴州醇酒等大陸物品，於當晚 (
即六日晚上) 摸黑私運進入萬里鄉東澳漁港，將走私物品搬運至官相江所駕駛之貨車
上，卸貨後即駛離東澳港，於翌日凌晨 (即七日凌晨) 二時許進入野柳港等情。然判
決理由卻說明上開漁船係八日凌晨在東澳港卸貨，隨後進入野柳港云云，所認定之事
實與理由之記載，不相符合，難謂為適法。(二)有罪之判決書，對於被告有利之證據不
採納者，應說明其理由，刑事訴訟法第三百十條第二款定有明文。上訴人等均否認走
私犯行，辯稱伊等駕漁船出海捕螃蟹，因機械故障，才緩慢駛進野柳港修理，不可能
承載扣案三、四千公斤重之走私物品，在東澳漁港靠岸卸貨，然後迅速駛離云云，提
出修理證明書等件 (見一審卷第七七至八十頁) ，並舉證人王進發證述「船差不多不
修則無法航行」等情 (見原審卷第四二頁) 。原判決對上開有利於上訴人之證據，未
置一詞，尚嫌理由不備。(三)特別刑法案件，適用刑法總則之規定時，如特別刑法有規
定「適用刑法總則」或「適用刑法」之明文者，應引用特別刑法該規定。懲治走私條
例為刑法之特別法，該條例第十一條既規定「走私行為之處罰，海關緝私條例及本條
例無規定者，適用刑法或其他有關法律」，則懲治走私條例案件，於適用刑法總則之
規定時，依特別法優於普通法之原則，自應援引懲治走私條例第十一條，無再適用刑
法第十一條之餘地。原判決援引刑法第十一條前段為據，適用法則亦有不當。上開違
誤，或為上訴意旨所指摘，或為本院得依職權調查之事項，應認原判決有發回更審之
原因。
據上論結，應依刑事訴訟法第三百九十七條、第四百零一條，判決如主文。
中      華      民      國    八十七    年      七      月      九      日
                              最高法院刑事第六庭
                                  審判長法官  黃  劍  青
                                        法官  劉  敬  一
                                        法官  林  增  福
                                        法官  邵  燕  玲
                                        法官  張  清  埤
      右正本證明與原本無異
                                              書  記  官
中      華      民      國    八十七    年      七      月      十五    日
